臺灣高等法院刑事判決
109年度上訴字第1599號
上  訴  人  臺灣桃園地方檢察署檢察官
上  訴  人  
即  被  告  張秉澤


選任辯護人  鄧湘全律師
            洪國華律師
被      告  林照容


            游進德


            張志毅


            李崇隆



            夏裕珉


            張振松


上列上訴人因被告偽造文書等案件，不服臺灣桃園地方法院104
年度訴字第651號，中華民國109年2月3日第一審判決（起訴案號
：臺灣桃園地方檢察署103年度偵字第15531號、104年度偵字第1
237號、第8045號），提起上訴，本院判決如下：
    主  文
原判決關於張秉澤部分撤銷。
張秉澤犯詐欺取財罪，處有期徒刑捌月。未扣案之犯罪所得新臺
幣陸拾貳萬玖仟肆佰元沒收，於全部或一部不能沒收或不宜執行
沒收時，追徵其價額。
其他上訴駁回。
    事  實
一、張秉澤係淳洋企業有限公司（下稱淳洋公司）之實際負責人
    ，以經營水產販賣為業，明知其無意進口菲律賓鰻魚來臺養
    殖，竟意圖為自己不法之所有，基於詐欺取財之犯意，於民
    國102年10月間某日，向林照容佯稱其可自菲律賓進口菲律
    賓鰻魚來臺，放入林照容所承租位於桃園市○○區○○○路000號
    旁之埔心大池養殖後販賣，1年獲利約新臺幣（下同）500萬
    元云云，進而邀約林照容參與投資並覓其他投資者與林照容
    均以每位股東出資30萬元，由其負責購買每公斤價值600元
    之菲律賓鰻魚置入前揭大池養殖之方式，共同投資養殖菲律
    賓鰻魚，致林照容誤信張秉澤確可進口菲律賓鰻魚來臺養殖
    投資而陷於錯誤，除同意出資參與張秉澤前開投資邀約外，
    復於102年10月間至103年3月間陸續將張秉澤前揭不實之菲
    律賓鰻魚投資邀約轉知其夫游進德及其親友張志毅、李崇隆
    、夏裕珉、張振松及蔡成雄（以下合稱游進德等6人），致
    游進德等6人亦誤信張秉澤確可進口菲律賓鰻魚來臺養殖投
    資而陷於錯誤，均同意以前揭方式參與菲律賓鰻魚養殖投資
    事宜，嗣並陸續將出資股金交付林照容，而張秉澤就林照容
    覓得游進德等6人依前揭條件參與上開其與林照容間鰻魚養
    殖投資事宜，亦有所悉，復明知其於103年4月17日放入上址
    大池養殖之鰻魚，均係臺灣鰻魚，而非其與林照容及游進德
    等6人原先約定之菲律賓進口鰻魚，竟於翌日（即103年4月1
    8日）以其業於同年月17日將每公斤價值600元且每件重量為
    18公斤之菲律賓鰻魚56件暨重量分別為20公斤及21公斤之菲
    律賓鰻魚各1件（總價合計62萬9,400元）放入上址大池養殖
    為由，要求林照容將前開進口菲律賓鰻魚所需價款匯入其於
    渣打銀行大園分行所開立之帳號00000000000000號帳戶，林
    照容不疑有他，隨即於同年月18日自其與游進德等6人合資
    之款項中撥付62萬9,400元投資款匯入前揭張秉澤帳戶，用
    以支付上開貨款。而後張秉澤復承前詐欺犯意，於同年月23
    日0時許向林照容等投資股東佯稱擬於同日1時許將甫進口每
    包淨重18公斤之菲律賓鰻魚18包攜至上址大池放養，迨張秉
    澤與林照容及游進德等6人於同日1時許在上址大池碰面而張
    秉澤欲將所攜鰻魚倒入池中之際，因在場之李崇隆、張振松
    及張志毅等人要求秤重，始發覺每包鰻魚淨重均不足18公斤
    ，嗣更查悉該等鰻魚均非菲律賓進口鰻魚，林照容及游進德
    等6人至此方知受騙。
二、案經林照容、張振松、張志毅、李崇隆及夏裕珉訴由臺灣桃
    園地方檢察署檢察官偵查起訴。
    理  由
甲、有罪部分（即被告張秉澤部分）：
壹、證據能力部分：
    本案據以認定被告張秉澤犯罪之供述證據，其中屬於傳聞證
    據之部分，檢察官、被告張秉澤及其辯護人在本院審理時均
    未爭執其證據能力（見本院卷第338至348頁），復經本院審
    酌認該等證據之作成無違法、不當或顯不可信之情況，非供
    述證據亦查無公務員違背法定程序而取得之情事，依刑事訴
    訟法第158條之4反面解釋、第159條至第159條之5規定，均
    有證據能力。
貳、實體部分：
一、訊據被告張秉澤固坦承其有與林照容及游進德等6人以每人
    一股、每股30萬元之合資方式投資鰻魚養殖等情，惟矢口否
    認有何詐欺取財犯行，辯稱：我所取得之鰻魚為臺灣南部之
    花鰻，當初並無表示係進口菲律賓鰻魚養殖，至於鰻魚重量
    不足，係因賣主未扣除桶子之重量云云。經查：
　㈠被告張秉澤係淳洋公司實際負責人，以經營水產販賣為業，
    於103年1月間與林照容洽商邀同其他有意投資者以每人1股
    、每股30萬元之方式合資養殖鰻魚，由其負責購買鰻魚，置
    入林照容所承租位於桃園市○○區○○○路000號旁之埔心大池養
    殖後販賣，作為投資，後經林照容將被告張秉澤前揭提議轉
    知其夫游進德及其親友張志毅、李崇隆、夏裕珉、張振松及
    蔡成雄，進而邀約其等參與，其等亦均同意出資參與上開被
    告張秉澤與林照容間鰻魚養殖投資事宜，由被告張秉澤負責
    購買每公斤價值600元之鰻魚作為養殖之用，嗣被告張秉澤
    即於103年4月18日以其業於同年月17日將每公斤價值600元
    且每件重量為18公斤之鰻魚56件暨重量分別為20公斤及21公
    斤之鰻魚各1件（總價合計62萬9,400元）放入上址大池養殖
    為由，要求林照容將該等價款匯入其於渣打銀行大園分行所
    開立之上開帳戶，林照容遂於同年月18日自其與游進德等6
    人合資之款項中撥付62萬9,400元投資款匯入上開被告張秉
    澤帳戶，而後被告張秉澤復於同年月23日1時許攜帶鰻魚並
    與林照容及游進德等6人相約至上址大池將鰻魚置入池中養
    殖之際，因在場之李崇隆、張振松及張志毅等人要求秤重，
    而於秤重後發覺每包鰻魚淨重均不足18公斤，嗣更查悉被告
    張秉澤於同年月17日、23日為合資股東所購買放養之鰻魚，
    均係臺灣鰻魚等情，業據被告張秉澤於偵查及原審審理時坦
    承不諱（見他字第2957號卷第36至37、140、146、149頁、
    他字第4598號卷第91至92頁、原審審訴字卷第66頁反面、原
    審訴字卷一第35頁），核與證人林照容、張振松、張志毅、
    李崇隆及夏裕珉於偵查或原審審理時證述其等如何與被告張
    秉澤合意共同投資鰻魚養殖等情、暨證人蔡宗晏於偵查中證
    述被告張秉澤各於103年4月17日、22日向其購買之鰻魚均屬
    臺灣鰻魚、其並無進口菲律賓鰻魚等節大致相符（見他字第
    2957號卷第33至36、46至47頁、原審訴字卷二第115 至116
    頁反面、第142至143頁、第146頁反面至第147頁反面、第15
    0頁反面至第151頁、第167頁、第169頁正、反面、第171頁
    ），並有被告張秉澤之名片、淳洋公司基本資料查詢明細表
    及渣打銀行交易傳票附卷可稽（見他字第2957號卷第4、5、
    7頁），已堪認定。
  ㈡被告張秉澤確有以前揭方式向林照容及游進德等6人詐取投資
    款項之情，有下述事證可資認定：
  ⒈證人林照容於偵查中證稱：被告張秉澤於102年10月間向我提
    議我們來放鱸鰻，並說進口菲律賓鰻魚比較快長大，預計10
    3 年底即可獲利500萬元，他說他是專業的，專門在進口菲
    律賓鰻魚，並要我多找幾個人來投資，投資資金包含進口、
    飼料及人事費用，我後來就找張振松、張志毅、李崇隆、夏
    裕珉及蔡成雄等人和我自己各投資30萬元，被告張秉澤30萬
    元投資款沒有給我，他說他的錢要從之後他進口鰻魚的費用
    扣除，他當初跟我們談的是進口菲律賓鰻魚1公斤600 元，
    第一次進口鰻魚的費用是62萬9,400元，被告張秉澤於103年
    4月17日有載58包鰻魚到埔心大池，他說每公斤600元，當時
    沒秤重，他有向我表示鰻魚是菲律賓進口的，他沒出示任何
    資料，只要求我支付進口、報關、運費等費用共62萬9,400
    元到他的戶頭，而後他在103年4月22日（應係「23日」之誤
    載）又載1車18包鰻魚到大池，當時全部股東都在場，他說
    每包鰻魚和之前的一樣重，但秤重後發現重量和他所述重量
    不符，李崇隆有要求被告張秉澤拿報關資料，但被告張秉澤
    當場拿不出來等語（見他字第2957號卷第35至36、140 頁）
    ，於原審審理時復具結證稱：當初被告張秉澤跟我說他在鰻
    魚這方面很內行，在菲律賓有投資，叫我跟他一起做，我就
    找我朋友張振松、李崇隆、張志毅、夏裕珉及蔡成雄等人投
    資，主要投資內容還是我找我朋友和被告張秉澤見面，由被
    告張秉澤自己對我朋友說，我也在場，我於103年4月17日前
    有多次致電被告張秉澤詢問鰻魚何時會來，直到103年4 月1
    7日再次致電被告張秉澤詢問鰻魚事宜，被告張秉澤才說鰻
    魚會在當天晚上由飛機載過來，因被告張秉澤跟我說鰻魚是
    從菲律賓進口，所以過了當晚半夜12點我又致電被告張秉澤
    ，他說他人在機場等鰻魚，叫我去大池等，之後他通知我可
    以去大池，我就和所有股東一起過去，當時只見被告張秉澤
    開貨車載鰻魚過來，他與他太太吳湘涵就把塑膠袋內所裝鰻
    魚倒入池中，並向我們告知鰻魚重量及我們要付多少錢，當
    初在被告張秉澤邀我們這些股東一起投資時，他就很清楚的
    說要投資的東西是菲律賓鰻魚，他還提到他在菲律賓做鰻魚
    買賣，如果要投資的鰻魚是來自臺灣，我就不用透過被告張
    秉澤了，因為李崇隆以前就在做鰻魚買賣等語（見原審訴字
    卷二第142頁反面至第143頁、第144頁反面）。證人李崇隆
    於偵查中證稱：林照容於102年底跟我說要在埔心大池放鱸
    鰻，並稱要養的是菲律賓進口鱸鰻，我評估後認為菲律賓鰻
    魚有利潤，所以願意投資等語（見他字第2957號卷第34、35
    頁），於原審審理時復具結證稱：當初林照容和她先生（即
    游進德）找我說林照容要和被告張秉澤買鱸鰻放在大池養，
    叫我投資，林照容並表示被告張秉澤有說鰻魚是從菲律賓進
    來的，因為菲律賓鰻魚是半野放的，放在大池裡比較會存活
    ，我在103年4月17日前1、2天有去被告張秉澤家，這是我第
    一次與被告張秉澤碰面，因為游進德跟我說菲律賓鰻魚來，
    要直接倒進大池，我說這樣不行，所以我去被告張秉澤家反
    應，但被告張秉澤堅持要直接倒，我沒辦法，就離開了，在
    我第一次與被告張秉澤碰面時，他有跟我說這些鰻魚是菲律
    賓進口的等語（見原審訴字卷二第146頁反面至第147 頁）
    。證人張振松於偵查中證稱：林照容於103年3月間向我表示
    被告張秉澤要進口菲律賓鰻魚放在她的埔心大池養，隔天我
    和林照容一起去林口和被告張秉澤吃飯，被告張秉澤也跟我
    說1年後賣掉有500萬元利潤，我也去問養殖業朋友得知養殖
    菲律賓鰻魚比較有利潤，所以我才願意投資並匯款30萬元給
    林照容，被告張秉澤確有表示會進口菲律賓鰻魚等語（見他
    字第2957號卷第34頁、他字第4598號卷第103頁），於原審
    審理時復具結證稱：當初是林照容夫妻找我一起投資，並約
    我與被告張秉澤在林口一家餐廳吃飯陳述這個投資案，被告
    張秉澤說他有管道可以進口鱸鰻到臺灣來，所需投資成本為
    每一股東30萬元，8人就是240萬元，隔年可獲利500萬元，
    我們想從菲律賓進口野生鱸鰻，因為臺灣鱸鰻都是養殖的，
    野生的相當貴等語（見原審訴字卷二第150頁反面）。證人
    張志毅於偵查中證稱：林照容是我親家母，於103年1月間向
    我表示被告張秉澤要進口菲律賓鰻魚在她的埔心大池養殖，
    我相信後，就在同年月25日拿30萬元給她等語（見他字第29
    57號卷第34頁）。證人夏裕珉於警詢及偵查中證稱：林照容
    是我乾媽，於103年1月間向我表示她朋友（即被告張秉澤）
    專門在進口魚貨，想找她做進口菲律賓鰻魚養殖，於是我投
    資1股30萬元，當初我們股東與被告張秉澤有協議是要進口
    菲律賓鰻魚等語（見他字第2957號卷第34頁），於原審審理
    時復具結證稱：之前在警詢時稱我們股東有與被告張秉澤協
    議進口菲律賓鰻魚乙節，確實如此等語（見原審訴字卷二第
    171頁）。證人蔡成雄於偵查中證稱：林照容於102年底向我
    表示她有位熟識朋友即被告張秉澤專門在賣鰻魚，1年可獲
    利500萬元，並表示被告張秉澤也是股東，可將鰻魚賣她在
    埔心大池養殖，我就參與投資，此投資每人出資30萬元，鰻
    魚則是向菲律賓進口1公斤600元，進口事宜由林照容及被告
    張秉澤負責，投資款則由林照容保管，後於103年4 月某晚
    ，林照容通知全部股東到大池並表示鰻魚要從菲律賓進來，
    飛機晚上會到，後來被告張秉澤夫妻開貨車載58箱鰻魚，被
    告張秉澤有說鱸鰻是從菲律賓進口的等語；我之所以願意投
    資是因我聽林照容說被告張秉澤向她表示要投資的鱸鰻是菲
    律賓進口野生的等語（見他字第2957號卷第46至48頁），於
    原審審理時復具結證稱：當初是游進德與林照容夫妻一起來
    找我談投資的事，林照容向我表示她認識被告張秉澤，被告
    張秉澤專門在賣鰻魚，他們要投資買鱸鰻來養在埔心大池，
    鰻魚是向菲律賓進口，1公斤600元，1年可獲利500萬元，進
    口的事由林照容與被告張秉澤負責，依我的記憶，當初林照
    容和游進德說投資要買的魚是從菲律賓進口的等語（見原審
    訴字卷二第115頁反面、第117頁反面）。綜觀證人林照容、
    李崇隆、張振松、張志毅、夏裕珉及蔡成雄前揭證言，證人
    林照容就其與被告張秉澤當時約定以進口菲律賓鰻魚至上址
    埔心大池養殖作為其與參與投資股東游進德等6人之投資等
    節、證人李崇隆就林照容斯時係以被告張秉澤欲進口菲律賓
    鰻魚在上址大池養殖獲利而邀約其等股東、其於參與投資後
    第一次與被告張秉澤碰面之際被告張秉澤確有向其表示欲置
    入大池養殖之鰻魚係自菲律賓進口等節、證人張振松就其係
    經林照容以被告張秉澤欲進口菲律賓鰻魚至上址大池養殖為
    由邀約投資鰻魚養殖、進而與被告張秉澤接觸後被告張秉澤
    確有表示係進口鰻魚來臺、且其等所欲投資養殖者確係菲律
    賓鰻魚等節、證人張志毅就其係依林照容所為被告張秉澤欲
    進口菲律賓鰻魚至上址大池養殖之投資邀約因而參與投資等
    節、證人夏裕珉就其等股東斯時確與被告張秉澤協議進口菲
    律賓鰻魚供養殖投資等節、暨證人蔡成雄就其係經林照容以
    被告張秉澤欲進口菲律賓鰻魚置入上址大池養殖為由參與投
    資、而被告張秉澤於103年4月間載送鰻魚至大池之際確有表
    示該等鰻魚係自菲律賓進口等節，分別證述明確，且核其等
    各於偵查或原審審理時所為前揭證言，均無前後明顯兩歧之
    情，其等上開證述內容，亦足相互佐證其等關於被告張秉澤
    依其等投資協議，係負責進口菲律賓鰻魚供其等養殖投資乙
    節之證述，應非虛妄。
　⒉被告張秉澤於103年4月23日在上址埔心大池遭林照容等人發
    覺其所欲倒入池中放養之鰻魚淨重不足且非自菲律賓所進口
    等情，旋於翌日（即103年4月24日）16時許與林照容、張振
    松、張志毅、李崇隆、夏裕珉及游進德同在上址埔心大池旁
    之辦公室內時，簽立違約金約定書，載明其與張振松、張志
    毅、李崇隆、蔡成雄、夏裕珉、林照容等7人合夥養殖鰻魚
    之際，因藉各股東全權委任進魚苗之便，以臺灣鰻苗混充約
    定進口之菲律賓鰻苗1,290公斤，並偷斤減兩430公斤，故給
    付500萬元作為賠償代價，今已開立10張面額50萬元之本票
    給各股東等語，並於其上親簽其名「張秉澤」暨按捺指印，
    復簽立以其為發票人、發票日均為103年4月24日、面額皆為
    50萬元之本票10張交付林照容等情，業據被告張秉澤於偵查
    中供承明確（見他字第2957號卷第146頁），並有該約定書
    及本票在卷可證（見他字第2957號卷第10至14頁），益徵證
    人林照容、李崇隆、張振松、張志毅、夏裕珉及蔡成雄前揭
    證述，確與事實相符而可採信。
　⒊被告張秉澤雖辯稱其與林照容等人當初並無約定由其負責購
    買菲律賓進口鰻魚，上開違約金約定書及本票均係其於前揭
    時、地遭林照容與游進德等6人施恐嚇、脅迫下非出於自由
    意志所為云云，然查：
　⑴證人林照容於偵查中證稱：因我們於103年4月22日（應係「2
    3日」之誤載）發現被告張秉澤所載鰻魚重量不符，李崇隆
    邀求被告張秉澤提出報關資料而他拿不出來，故約定隔天（
    即103年4月24日）拿報關資料到池塘給我們，後來因李崇隆
    發現被告張秉澤拿來的報關單上所載進口貨品註記是鱔魚及
    鱘魚，才發現被告張秉澤所交付的鰻魚並非菲律賓進口，大
    家因此請被告張秉澤書立上開違約金約定書等語（見他字第
    2957號卷第36頁），於警詢時並證稱：當初股東與被告張秉
    澤協議進口菲律賓鰻魚，但他拿的鰻魚是臺灣產的且有偷減
    重量之情，所以他願意賠我們違約金共500萬元，並分10期
    ，每期50萬元，以10張50萬元之本票作為賠償等語（見他字
    第2957號卷第123頁反面）。證人李崇隆於警詢及偵查中證
    稱：因我們與被告張秉澤合夥放鱸鰻，我們委託被告張秉澤
    進口菲律賓鰻魚，他卻用臺灣無法養大的鰻魚給我們，並有
    偷斤減兩之情，後來我戳破他的謊言，才叫他賠償500萬元
    等語（見他字第2957號卷第112、147頁），於偵查及原審審
    理時復具結證稱：我有於103年4月24日13時許與被告張秉澤
    等人在埔心大池討論鰻魚買賣之事，因被告張秉澤虛報鰻魚
    重量被我發現，他雖稱他的鰻魚是進口的，卻在當天提出進
    口鱔魚的報關單，我們因此要被告張秉澤負責，我原本要他
    按倍數賠償600萬元，但被告張秉澤僅願出400萬元，最後林
    照容折衷表示500萬元，被告張秉澤同意，就簽立本票，結
    論就是被告張秉澤要負責賠償我們這些股東500萬元等語（
    見他字第4598號卷第103頁、原審訴字卷二第148頁）。證人
    張振松於警詢時證稱：被告張秉澤於103年4月23日第2次帶
    鰻魚來放時，我們發現他的鰻魚重量不足，我也懷疑他是拿
    臺灣鰻魚來，被告張秉澤就說隔天要給我看報關單，他在24
    日所拿的報關單上是寫鱔魚，最後他承認是拿臺灣鰻來放，
    我們就討論要如何處理，最後結論就是被告張秉澤願支付50
    0萬元賠償我們，並以本票方式支付等語（見他字第2957號
    卷第113頁反面），於原審審理復具結證稱：第2次（指103
    年4月23日）被告張秉澤交付的鰻魚經秤重發現每包重量少3
    .3公斤，隔天（即103年4月24日）我們請被告張秉澤給股東
    們交代，並要他出示報關單，而被告張秉澤所提出的報關單
    內容並無鰻魚，我們就有提到要以10倍價格來賠償等語（見
    原審訴字卷二第151至152頁）。證人夏裕珉則於警詢時證稱
    ：當初股東與被告張秉澤協議進口菲律賓鰻魚，但他拿的鰻
    魚是臺灣產的且有偷減重量之情，所以他願意賠我們違約金
    共500萬元，並分10期，每期50萬元，以10張50萬元之本票
    作為賠償等語（見他字第2957號卷第128頁反面）。依證人
    林照容、李崇隆、張振松及夏裕珉所為前開證述，其等就被
    告張秉澤於103年4月24日至上址大池旁辦公室與其等討論被
    告張秉澤所載運而來之鰻魚究否菲律賓進口暨鰻魚重量是否
    不足等情，後經被告張秉澤對於其所載運而來之鰻魚為臺灣
    鰻魚而非菲律賓進口鰻魚，且重量確有不足等情均予坦認，
    並同意賠償股東500萬元，因而簽立每張面額50萬元之本票1
    0張作為賠償等節，除各自前後證述一致且彼此所言互核相
    符外，更與前開違約金約定書及本票所載內容一致，故其等
    前開證言，自有相當之可信性。
　⑵被告張秉澤確於103年4月24日在上址埔心大池旁之辦公室，
    向林照容、李崇隆、張振松、張志毅、夏裕珉及游進德提出
    進口報單等情，業據證人張振松於警詢時證述明確（見他字
    第2957號卷第113頁反面），並有該進口報單在卷可證（見
    他字第2957號卷第8頁），復為被告張秉澤所不否認。而觀
    諸該報單所載進口貨物名稱為「鱔魚」，參以證人張振松於
    警詢時證稱：該影印之報關單內容均空白，貨物名稱則是寫
    鱔魚等語（見他字第2957號卷第113頁反面），證人李崇隆
    於原審審理時復證稱：當天被告張秉澤拿報關單來給我看，
    我看上面是寫鱔魚，剛好我有報關行的朋友離大池很近，我
    就和張振松拿該報關單給我朋友看，我朋友跟我說這張報關
    單進口品名是鱔魚，不是鰻魚等語（見原審訴字卷二第148 
    頁），而被告張秉澤又確有遭李崇隆等人要求提出進口菲律
    賓鰻魚之報關單為憑等情，業如前述。綜觀上情，足認上開
    進口報單係被告張秉澤於遭林照容等人要求提出進口菲律賓
    鰻魚之相關憑據之際，為免自身以臺灣魚種偽充之舉遭林照
    容等人查知，方提出該報單魚目混珠，藉以取信於林照容等
    人。倘被告張秉澤確無與林照容等人就所合資放養之鰻魚應
    為菲律賓進口鰻魚乙節有所約定，衡情被告張秉澤實無向林
    照容等人出示上開進口報單之可能及必要。由此益見被告林
    照容確有與林照容等人合意由其負責購買菲律賓進口鰻魚放
    養在上址大池內作為投資。
  ⑶參以被告張秉澤於前揭時、地與林照容、張振松、張志毅、
    李崇隆、夏裕珉及游進德商討鰻魚買賣投資疑義期間，李崇
    隆一再要求被告張秉澤提出進口鰻魚之報關單為證，而被告
    張秉澤在林照容等人質疑其所載運之第2批鰻魚（即103年4
    月23日所載運之鰻魚）重量不足時，被告張秉澤則以：「現
    在重點就是，你們現在說我本人偷斤減兩，沒關係，我這邊
    說沒輸贏的，被你們抓到了」等語回應；而後林照容向被告
    張秉澤表示：「你跟我說南部的長不會大，菲律賓進口的長
    比較大，一年可賺4、500萬，我才用你說話錄音給人家聽，
    人家（指其餘合資股東）才加入，我才找這些股東，大家才
    更有信心」等語，被告張秉澤旋稱：「對，你有我的錄音對
    」等語；嗣林照容再向被告張秉澤表示：「今天我們跟你買
    的就是菲律賓進口的，所以說你不是菲律賓進口，你用臺灣
    的，這樣你就不對了」等語，被告張秉澤即以：「對啦，我
    跟你說，對啦。」等語回應；而後李崇隆、張振松以被告張
    秉澤所賣鰻魚非但偷斤減兩，更有以臺灣魚混充進口魚欺騙
    股東之情，因而要求被告張秉澤罰款處理，並經林照容向被
    告張秉澤表示被告張秉澤偷斤減兩且以所載送之魚為進口魚
    乙節欺騙股東，其亦無法幫忙說話等語；嗣待張振松詢問被
    告張秉澤是否以30倍（指罰款30倍）處理，並表示：「真的
    沒辦法，我們就請司法單位」等語，被告張秉澤旋即回稱：
    「不要請司法啦，看要怎麼處理」等語；嗣林照容詢問被告
    張秉澤就前開鰻魚買賣爭議欲如何處理時，被告張秉澤即表
    示：「我跟你說啦，我四百（指400萬元）給你處理掉，不
    要給我為難，這樣就好了」、「不然你就看四百你要不要接
    受，不然你就拖去埋還是怎樣」等語，經林照容詢問以500
    萬元處理如何，被告張秉澤旋即回稱：「四百五啦」等語，
    經李崇隆表示其嫂子（指林照容）說五百就五百等語，被告
    張秉澤隨即以：「那現在我錢要怎樣給你們？」等語回應，
    而後夏裕珉向被告張秉澤表示須立切結書，被告張秉澤旋稱
    ：「我等下打給妳（意指簽署切結書予林照容）」等語，嗣
    又表示：「沒關係，你們寫，我就寫，對嘛。」等語；再經
    李崇隆表示：「五百就五百，就拿來寫」等語後，被告張秉
    澤即以：「對嘛，對啦對啦。」等語回應（見原審訴字卷二
    第90頁）；而在被告張秉澤與林照容、李崇隆、張振松及夏
    裕珉於上述時、地洽談鰻魚買賣爭議之過程中，未見林照容
    、李崇隆、張振松、張志毅或夏裕珉有以欲危害被告張秉澤
    之生命、身體或欲限制被告張秉澤之人身自由等強暴、脅迫
    方式，使被告張秉澤與其等協議簽立上開違約金約定書等情
    ，業經原審勘驗林照容所提出之其等洽談過程之錄音光碟內
    容屬實，有原審勘驗筆錄在卷可參（見原審訴字卷二第74頁
    至第75頁反面、第77頁、第84至85頁、第89頁反面至第90頁
    ）。觀諸前揭被告張秉澤與林照容、李崇隆、張振松及夏裕
    珉間對話內容，被告張秉澤在面對林照容等人質疑其以臺灣
    鰻魚偽充菲律賓鰻魚售與合資股東之際，除未曾堅稱其與林
    照容等人間當初約定投資養殖之鰻魚確係臺灣鰻魚而非菲律
    賓進口鰻魚，更於林照容、李崇隆、張振松及夏裕珉等人要
    求其就交付來源不實且未足約定重量之鰻魚之舉需負賠款責
    任時，坦認其有以臺灣鰻魚偽充菲律賓鰻魚且所交付之鰻魚
    有偷斤減兩重量不足之情，復於林照容等人要求其負罰款賠
    償之責時，先主動表示願負擔400萬元、450萬元之賠償責任
    ，並詢問其後應如何履行給付賠款，嗣更於李崇隆提議以50
    0萬元作為賠償並要求簽署書面時，旋為肯定回應。況林照
    容、李崇隆、張振松、張志毅及夏裕珉在與被告張秉澤洽商
    鰻魚糾紛之際，並無對被告張秉澤施強暴、脅迫之舉，業如
    前述。被告張秉澤於簽立前開違約金約定書及本票時，既係
    年逾四十且具一定智識並已經營水產販賣事業相當時間而具
    豐富社會經驗之成年男子，倘其與林照容及游進德等6人合
    資鰻魚養殖時，確係約定其所負責購買供投資養殖之鰻魚為
    臺灣品種鰻魚而非菲律賓進口鰻魚，且其所負責載運前來大
    池放養之鰻魚確因賣主疏未扣除桶子重量，方致鰻魚淨重不
    足，其無刻意偷斤減兩之情，則其於前揭時、地與林照容及
    游進德等6人商談因購買鰻魚所生之品種及重量疑義時，理
    當嚴正澄清雙方原先約定投資購買之鰻魚品種本非菲律賓進
    口鰻魚，更無刻意偷斤減兩之情，以維自身商業經營及合股
    投資之信譽，斷無在明知上開違約金約定書所載內容均非事
    實之情況下，除逕自坦認自身確有以臺灣鰻魚混充菲律賓進
    口鰻魚及偷斤減兩等詐欺之舉外，更同意給付合資股東500
    萬元高額賠償並以簽立上揭本票10張予林照容等股東作為賠
    償給付之方式，徒使自身遭受商譽及財產上重大不利負擔之
    理，由此益證其斯時確係於其有以臺灣鰻魚偽充原所約定給
    付之菲律賓進口鰻魚、暨故意未依約定重量給付而予偷斤減
    兩等詐欺行為而遭林照容等人發現並要求負責之際，因自知
    理虧，方本於個人自由意志簽立前開違約金約定書及本票，
    作為賠償林照容及游進德等6人之用。從而其確有以前述手
    法向林照容等人詐得購魚價款62萬9,400元之不法意圖及詐
    欺行為，亦堪認定。上開所辯均屬事後卸責之詞，不足採信
    。
　⑷被告張秉澤雖又以其僅遮掩上開進口報單上載他人個資，而
    無塗改品名，若有詐欺犯意，何不將品名「鱔魚」改成「鰻
    魚」為由，辯稱其無詐欺林照容等人之犯意云云。然由卷附
    該報單影本觀之，其上除保留進口日期、報關日期、貨物名
    稱、規格等內容外，餘均已遭塗刪而空白，所載貨物名稱「
    鱔魚」之字體又偏小且因影印之故筆畫不甚清晰（見他字第
    2957號卷第8頁），則被告張秉澤容或因慮及若擅自更改進
    口貨物品名恐涉偽造文書罪嫌，故不敢貿然為之，復因認該
    報單影本上之字體非極明晰，林照容等人容或有未當場及時
    辨識清楚之可能，故而逕向林照容等人出示該報單，此亦與
    情理無違，要難僅憑被告張秉澤未塗改品名，遽為有利於其
    之認定，其執此辯稱其無詐欺犯意云云，自屬無稽。
　⑸被告張秉澤雖另辯稱其依林照容等人要求到場協商，而於103
    年4月24日13時30分許抵達埔心大池旁之辦公室時，即遭林
    照容等人以脅迫方式索款，否則不放人走，其囿於當場無法
    理性協商，本欲駕車離去，然遭林照容等人團團包圍，林照
    容更直接以肉身擋在其車輛後方，不讓其離去，張振松復強
    硬開啟其前座車門，進入車內恫嚇其立刻下車不得離去，其
    見對方人多勢眾，只能就範，重回辦公室內，林照容等人即
    要求其簽立本票方能離去，夏裕珉更擋住門口，防止其再次
    逃跑，並購買本票、製作違約金單據，共同逼迫其簽字蓋手
    印開妥本票後交由林照容夫妻收執，方於當日16時30分許讓
    其離去云云。然經原審勘驗當日上址大池辦公室內、外所設
    之監視器錄得被告張秉澤與林照容、李崇隆、夏裕珉、張振
    松、張志毅及游進德等人於當日在上址大池辦公室內及室外
    廣場之互動畫面，未見被告張秉澤確有遭人施強暴、脅迫或
    非法妨害自由之情，至被告張秉澤於上開監視器錄影畫面顯
    示14時48分50秒之際，雖有走向紅色自用小客車，開啟其駕
    駛座車門，此時林照容亦朝該車走去，站在該車後方，而張
    振松於14時49分10秒現身，站在該車駕駛座車門旁，該車倒
    車，林照容站在車後，張振松則繞自該車後方繞行至副駕駛
    座旁，開啟副駕駛座車門，進入車內，此際李崇隆現身，將
    該副駕駛座車門關上，隨後被告張秉澤與張振松分別自駕駛
    座及副駕駛座下車等情，然觀諸林照容、張振松、李崇隆等
    人上開舉動，客觀上難認已達強暴、脅迫或其他非法方法妨
    害他人行動自由之程度，此有原審勘驗筆錄在卷可憑（見原
    審訴字卷一第146至151頁、第187頁反面至第190頁反面、原
    審訴字卷二第19頁反面至第20頁反面），況由原審勘驗上開
    監視器錄影畫面顯示，被告張秉澤於15時53分50秒客廳內其
    餘人等均離開並將門關上時，獨自1人在客廳內使用手機通
    話，直至15時55分32秒，夏裕珉始手持1份文件進入屋內，
    此亦有上開勘驗筆錄可參（見原審訴字卷一第149頁），則
    被告張秉澤當時既有隨身攜帶手機，苟其確有遭林照容等人
    以強暴、脅迫或其他非法方法妨害自由之情事，其大可使用
    手機全程錄音蒐證，更可利用上開獨處之機會撥打電話向外
    求援，竟捨此不為，益徵其確無遭林照容等人妨害意思自由
    及行動自由至明，所辯上情顯屬事後卸責之詞，不足採信。
　⑹被告張秉澤雖又辯稱其於當日在現場停留約莫200多分鐘，林
    照容所提出之錄音光碟內容卻僅90分鐘，且多為後半段，顯
    有遭剪輯之情云云。惟查林照容於偵查中所提出其等投資人
    與被告張秉澤於103年4月24日在上址大池旁辦公室內協商過
    程之錄音光碟內容，既係其斯時以錄音設備所錄得，復經原
    審於107年11月5日、108年1月7日準備程序勘驗並製有勘驗
    筆錄為憑，於勘驗過程中又未發現錄音有何事中或事後遭人
    中斷或剪接之情，在在足徵該等錄音確係傳達錄音當時現場
    真實狀況。該等透過錄音傳達之現場真實對話情形，既與斯
    時現場對話內容具有一致性，並已透過錄音此一機械操作方
    式保障其內容之正確性，復查無證據足認林照容有何不法取
    證或刻意變造、剪接或編輯該等錄音內容之情，則被告張秉
    澤空言辯稱該等錄音內容遭人剪輯云云，自屬無稽，尚難因
    林照容未能提出被告張秉澤在場之全程錄音內容，逕認其所
    提出之上開錄音光碟有何變造、剪接或編輯等不實情事，亦
    不得僅憑林照容未能提出全程錄音內容，推論林照容等人必
    有在無錄音之過程中對被告張秉澤施強暴、脅迫、妨害自由
    之行為，而遽為有利於被告張秉澤之認定。至刑事訴訟法第
    159條第1項規定：「被告以外之人於審判外之言詞或書面陳
    述，除法律有規定者外，不得作為證據。」該所謂「被告以
    外之人於審判外之言詞或書面陳述」，並不包含「非供述證
    據」在內。而照相機所拍攝之照片，係依機器之功能，攝錄
    實物形貌而形成之圖像，除其係以人之言詞或書面陳述為攝
    取內容，並以該內容為證據外，照片所呈現之圖像，並非屬
    人類意思表達之言詞或書面陳述，當不在上引規定「被告以
    外之人於審判外之言詞或書面陳述」之範圍內，其有無證據
    能力，自應與一般物證相同，端視其取得證據之合法性及已
    否依法踐行證據之調查程序，以資認定（最高法院98年度台
    上字第1579號判決意旨參照），又錄音、錄影，苟其採用之
    方法合乎法定程序，所取得之書證、物證復無偽、變造或摻
    雜個人主觀意見之情形，則該錄音、錄影所錄取之聲音或畫
    面，既係憑機械力拍錄，未經人為操控，自有證據能力。
　　前揭林照容所提出之錄音光碟內容既經原審勘驗屬實並製有
    勘驗筆錄可憑，自均具有證據能力，併此敘明。
　⑺被告張秉澤雖另以林照容僅付貨款62萬9,400元為由，辯稱其
    不可能自願簽立500萬元之本票予林照容等人，此乃遭脅迫
    始有可能發生之狀況云云。然由前揭錄音光碟內容勘驗結果
    ，顯見被告張秉澤於林照容等人要求其負罰款賠償之責時，
    主動表示願負擔400萬元、450萬元之賠償責任，並詢問其後
    應如何履行給付賠款，嗣更於李崇隆提議以500萬元作為賠
    償並要求簽署書面時，旋為肯定回應，業如前述。其容或因
    認其當初曾向林照容聲稱投資放養鰻魚而後販賣，1年可獲
    利約500萬元云云，故而自願同意以此數（即投資人預期可
    獲之利益）為賠償金額，亦非無可能，且與情理無違，尚難
    僅憑林照容所付貨款數額遠不及於被告張秉澤所簽本票面額
    乙節，推認被告張秉澤開立本票確係出於遭林照容等人脅迫
    而為。此部分所辯，亦難採信。
　⑻被告張秉澤雖另辯稱：係因上游廠商疏未扣除桶子重量，致
    其交付林照容等人之鰻魚重量不足，此觀每包不足之斤兩均
    屬相同，即知並非人為故意偷斤減兩所致云云。然其既係淳
    洋公司之實際負責人，以經營水產販賣為業，復與林照容等
    人相約合資養殖鰻魚販賣牟利，則其於向上游廠商買進鰻魚
    時，就所收受之鰻魚是否充足而與約定數量相符此一攸關其
    與林照容等投資人財產權益之重要事項，理當向上游廠商再
    三確認，甚且自行秤重，始符常情，斷無可能貿然收受重量
    不足之貨品。上開所辯，顯屬臨訟推諉卸責之詞，不足採信
    。
　⑼至被告張秉澤固一再辯稱：臺灣鰻魚之單位價格高於菲律賓
    鰻魚，故其交付臺灣鰻魚之行為，客觀上不可能係詐術，姑
    不論雙方有無約定鰻魚產地，其係交付較貴較佳之臺灣鰻魚
    ，豈有可能成立詐欺取財罪云云，並以卷附財團法人臺灣區
    鰻魚發展基金會108年3月13日（108）鰻基金字第OOO號函為
    證。然觀諸該函文內容略謂：目前臺灣鰻魚養殖業中，最主
    要之養殖魚種為日本種鰻，少數飼養菲律賓黑鰻及鱸鰻；日
    本鰻屬高價位產品，育成率高，市場接受度高，多以外銷為
    主；黑鰻係近年為因應日本鰻資源日益減少而取代之新興魚
    種，育成率低，通路少，僅能以加工品方式販售；鱸鰻自98
    年間從保育名單刪除後，國內開始有人飼養，但育成率低且
    飼養期長，加上通路少，所以少人飼養等語（見原審訴字卷
    二第123頁），是臺灣鰻魚養殖業所養殖之魚種既包括日本
    種鰻、菲律賓黑鰻及鱸鰻，被告又未舉證證明其所交付之鰻
    魚確屬前揭函文所稱「臺灣養殖業所養殖之日本種鰻」，則
    其所辯交付較貴較佳之臺灣鰻魚云云，已難採信。遑論由前
    揭證人林照容、李崇隆、張振松、蔡成雄等人所述，足見被
    告張秉澤係以投資養殖自菲律賓進口之「野生」（或稱「半
    野放」）鱸鰻為名，向林照容遊說參與投資，林照容等人因
    認臺灣鱸鰻均屬養殖鱸鰻而非價高之野生鱸鰻，遂同意參與
    投資養殖自菲律賓進口之野生鱸鰻。而養殖鱸鰻與野生鱸鰻
    不同，價格自屬有別，本難一概而論，尚無從僅憑前開函文
    內容，推認臺灣養殖鰻魚之價格必高於菲律賓進口野生鰻魚
    之價格。況姑不論臺灣鰻魚與菲律賓進口鰻魚何者價高，被
    告張秉澤既與林照容等人合意投資養殖菲律賓進口鰻魚，自
    當依約確實履行，竟捨此不為，未經林照容等投資人同意，
    逕以購於臺灣之鰻魚混充菲律賓進口鰻魚置入上址大池放養
    ，且所交付之鰻魚重量又不足於原先約定之數，益徵其有以
    前揭手法向林照容等人詐取投資款之主觀故意及客觀行為，
    至為明確。上開所辯亦不足採。
　㈢綜上所述，本案事證明確，被告張秉澤犯行洵堪認定，應予
    依法論科。
二、論罪科刑：
  ㈠查被告張秉澤行為後，刑法第339條第1項業於103年6月18日
    修正公布，同年月20日生效，其法定刑由「5年以下有期徒
    刑、拘役或科或併科1000元以下罰金」，修正為「5年以下
    有期徒刑、拘役或科或併科50萬元以下罰金」，比較新舊法
    ，適用修正前之規定，對被告張秉澤較為有利，依刑法第2
    條第1項前段規定，自應適用修正前之舊法論處。故核被告
    張秉澤所為，係犯修正前刑法第339條第1項之詐欺取財罪。
　㈡被告張秉澤係基於單一之詐欺犯意，出於同一犯罪計畫，而
    於上開密接時地為前揭數個詐欺行為舉動，均係侵害林照容
    及游進德等6人之同一財產法益，各行為之獨立性極為薄弱
    ，依一般社會健全觀念，在時間差距上，難以強行分開，在
    刑法評價上，以視為數個舉動之接續施行，合為包括之一行
    為予以評價，較為合理，應論以接續犯一罪。
  ㈢被告張秉澤以一接續行為，詐欺林照容與游進德等6人，係一
    行為觸犯數詐欺取財罪名之同種想像競合犯，應依刑法第55
    條前段規定，從一情節較重之詐欺取財罪處斷。
  ㈣被告張秉澤前於99年間因違法懲治走私條例案件，經法院分
    別判處有期徒刑6月、3月確定，嗣經本院高雄分院以101年
    度聲字第91號裁定應執行有期徒刑8月確定，於101年1月2 
    日易服社會勞動執行完畢，此有卷附本院被告前案紀錄表可
    按，其於受有期徒刑執行完畢後，5年以內故意再犯本案有
    期徒刑以上之罪，固與刑法第47條第1項所定累犯要件相符
    。然依司法院大法官釋字第775號解釋意旨，審酌前案與本
    案之犯罪型態、原因、罪質、侵害法益及社會危害程度殊異
    ，尚難以此前案科刑及執行紀錄，遽認被告張秉澤就本案犯
    行有何特別惡性或對刑罰反應力薄弱之情，況酌以各項量刑
    事由後，已足充分評價被告張秉澤所應負擔之罪責，尚無加
    重最低本刑之必要，併此敘明。
　㈤原審認被告張秉澤向林照容等人詐取投資款，事證明確，而
    予論罪科刑，固非無見。惟查原判決於事實內載稱被告張秉
    澤所放養之鰻魚，均非其與林照容等人原所約定之菲律賓鰻
    魚，而係「單價較低」之臺灣品種鰻魚等語（見第一審判決
    書第3頁第8至10行），於理由內卻未記載認定此等鰻魚「單
    價較低」之事實所憑之證據及理由，復未就被告張秉澤所辯
    交付較貴較佳之臺灣鰻魚客觀上非詐術云云如何不足採信、
    上開財團法人臺灣區鰻魚發展基金會函如何不足據為有利於
    被告張秉澤之認定等節，敘明其所憑之理由，自有判決理由
    不備之違誤。被告張秉澤上訴仍執前詞否認犯罪，並指摘原
    判決不當，雖無理由，業經本院指駁說明如前，惟原判決關
    於被告張秉澤部分，既有上開違誤可議之處，自屬無可維持
    ，應予撤銷改判。
　㈥爰審酌被告張秉澤正值壯年，不思循正途取財，竟以不實投
    資訊息，向林照容等人詐取上開價款，侵害林照容等人之財
    產權益，犯後復飾詞卸責，迄未與林照容等人達成和解或賠
    償林照容等人所受損害，態度不佳，兼衡其品行、智識程度
    、生活狀況、犯罪之動機、目的、手段及對林照容等人所生
    損害等一切情狀，量處如主文第2項所示之刑。
三、沒收部分：
  ㈠查被告張秉澤行為後，刑法有關沒收之條文業於104年12月17
    日修正，並自105年7月1日起施行。依修正後刑法第2條第2 
    項規定：「沒收、非拘束人身自由之保安處分適用裁判時之
    法律。」，故於新法施行後，關於沒收之法律效果，應一律
    適用裁判時法即新法之規定，無庸為新舊法比較，合先敘明
    。
　㈡被告張秉澤向林照容詐得之合資股款62萬9,400元，屬被告張
    秉澤之犯罪所得，既未扣案，自應依刑法第38條之1第1 項
    前段、第3項規定宣告沒收，於全部或一部不能沒收或不宜
    執行沒收時，追徵其價額。
四、公訴意旨另以：被告張秉澤於103年4月23日載運如前揭事實
    欄所載之鰻魚至上址埔心大池，經林照容、張振松、張志毅
    、李崇隆及夏裕珉秤重發現每包重量均不足且非自菲律賓所
    進口，復經林照容要求被告張秉澤出示進口來源證明，被告
    張秉澤即於同年月24日13時30分許，在上址埔心大池出示偽
    造之進口報單而行使之，因認被告張秉澤此部分所為尚涉犯
    刑法第216條、第210條之行使偽造私文書罪嫌云云。惟按犯
    罪事實應依證據認定之，無證據不得認定犯罪事實，刑事訴
    訟法第154條第2項定有明文；又告訴人之告訴，係以使被告
    受刑事訴追為目的，是其陳述是否與事實相符，仍應調查其
    他證據以資審認，即藉由補強證據之存在，以增強或擔保告
    訴人陳述之證明力（最高法院87年度台上字第2176號判決意
    旨參照）。查被告張秉澤固於103年4月24日在上址埔心大池
    旁之辦公室內向林照容、李崇隆、張振松、張志毅、夏裕珉
    及游進德等人行使上開進口報單，業如前述。然對於該報單
    之真偽，證人張振松於警詢時證稱：該影印之報關單上面內
    容均空白，貨物名稱是寫鱔魚等語（見他字第2957號卷第11
    3頁反面），證人李崇隆於原審審理時證稱：當天被告張秉
    澤拿報關單來給我看，我看上面是寫鱔魚，剛好我有報關行
    的朋友離大池很近，我就和張振松拿該報關單給我朋友看，
    我朋友跟我說這張報關單是真的，只是進口品名是鱔魚，不
    是鰻魚等語（見原審訴字卷二第148頁），復查無證據足認
    該報單確屬偽造，難認被告張秉澤有何行使偽造私文書可言
    ，本應為被告張秉澤被訴此部分無罪之諭知，惟公訴意旨認
    此部分與上開論罪科刑之詐欺取財部分，有想像競合犯之裁
    判上一罪關係，爰不另為無罪之諭知，附此敘明。
乙、無罪部分（即被告林照容、游進德、張振松、張志毅、李崇
    隆及夏裕珉部分）：
壹、按犯罪事實之認定，乃係據以確定具體刑罰權之基礎，務經
    嚴格之證明，所憑之證據不僅應具證據能力，進且須經合法
    之調查程序，否則不得作為有罪認定之依據，然若法院審理
    之結果，認為不能證明被告犯罪，而為無罪之諭知，即無刑
    事訴訟法第154條第2項所謂「應依證據認定」之犯罪事實存
    在，是以同法第308條前段規定無罪之判決書只須記載主文
    及理由，而其理由之論敘僅須與卷存證據資料相符且與經驗
    法則、論理法則無違即可，所使用之證據亦不以具有證據能
    力者為限，即使不具證據能力之傳聞證據仍非不得資為彈劾
    證據使用，則無罪之判決書無庸就所持證據是否例外具有證
    據能力加以論敘說明（最高法院100年度台上字第2980號判
    決意旨參照）。
貳、實體部分：
一、公訴意旨略以：被告林照容、游進德、張振松、張志毅、李
    崇隆及夏裕珉於103年4月24日13時30分許在上址埔心大池，
    因發現張秉澤所提出之報關單內容與實際交付之鰻魚不符，
    竟共同基於強制、妨害自由等犯意聯絡，妨害張秉澤行使離
    去之權利，並強制張秉澤簽立面額50萬元之本票10張及借據
    1紙，因認被告林照容、游進德、張振松、張志毅、李崇隆
    及夏裕珉均涉犯刑法第304條第1項之強制罪嫌云云。
二、按犯罪事實應依證據認定之，無證據不得認定犯罪事實；不
    能證明被告犯罪者，應諭知無罪之判決。刑事訴訟法第154
    條第2項、第301條第1項分別定有明文。又事實之認定，應
    憑證據，如未能發現相當證據，或證據不足以證明，自不能
    以推測或擬制之方法，為裁判基礎。再認定犯罪事實，所憑
    之證據，雖不以直接證據為限，間接證據亦包括在內，然無
    論直接或間接證據，其為訴訟上之證明，須於通常一般之人
    均不致於有所懷疑，而得確信其為真實之程度者，始得據之
    為有罪之認定，倘其證明尚未達到此一程度，而有合理性懷
    疑之存在時，即無從為有罪之認定（最高法院40年台上字第
    86號、76年台上字第4986號判例意旨參照）。
三、公訴意旨認被告林照容、游進德、張振松、張志毅、李崇隆
    及夏裕珉涉犯前開罪嫌，無非係以張秉澤於偵查中之指述、
    監視器錄影畫面翻拍照片、借據及本票，為其論據。
四、訊據被告林照容、游進德、張振松、張志毅、李崇隆及夏裕
    珉均堅詞否認有何強制犯行，辯稱：當日在大池無人對張秉
    澤有何恐嚇或限制行動自由之舉，本票及違約金約定書均係
    張秉澤自己簽立等語。查張秉澤於103年4月24日在上址大池
    旁之辦公室內，本於個人自由意志、出於任意性而簽署上開
    違約金約定書及本票，並無遭在場之被告林照容、游進德、
    張振松、張志毅、李崇隆及夏裕珉施強暴、脅迫或以其他非
    法方法阻其離去，業如前述，復查無其他證據足認被告林照
    容、游進德、張振松、張志毅、李崇隆及夏裕珉確有公訴意
    旨所稱強制、妨害自由等犯行，尚難僅憑張秉澤之片面指述
    ，遽為不利於被告林照容、游進德、張振松、張志毅、李崇
    隆及夏裕珉之認定。
五、綜上所述，檢察官就此部分所舉事證，並未達於通常一般之
    人均不致有所懷疑，而得確信此部分犯行為真實之程度，尚
    有合理之懷疑存在，揆諸前揭說明，依「罪證有疑，利於被
    告」原則，自應為有利於被告林照容、游進德、張振松、張
    志毅、李崇隆及夏裕珉之認定。被告林照容、游進德、張振
    松、張志毅、李崇隆及夏裕珉犯罪不能證明，自應為其等均
    無罪之諭知。
六、原審審理後，認檢察官就被告林照容、游進德、張振松、張
    志毅、李崇隆及夏裕珉部分所提證據均不能證明該等被告犯
    罪，而對其等均為無罪之判決，核無不當，應予維持。檢察
    官就此部分上訴，仍執原審已詳予斟酌之證據，對於原判決
    已說明事項及屬原審採證認事職權之適法行使，逕為相異之
    評價，復未提出其他積極證據證明被告林照容、游進德、張
    振松、張志毅、李崇隆及夏裕珉確有公訴意旨所指犯行，尚
    難說服本院推翻原判決，另為不利於被告林照容、游進德、
    張振松、張志毅、李崇隆及夏裕珉之認定，其上訴為無理由
    ，應予駁回。
據上論斷，應依刑事訴訟法第369條第1項前段、第364條、第368
條、第299條第1項前段，刑法第2條第1項前段、第2項、修正前
刑法第339條第1項、刑法第55條、第38條之1第1項前段、第3 項
，刑法施行法第1條之1第1項、第2項前段，判決如主文。
本案經檢察官滕治平到庭執行職務。
中　　華　　民　　國　　109 　年　　9 　　月　　24　　日
                  刑事第十六庭  審判長法　官  葉騰瑞
                                      法　官  廖紋妤
                                      法　官  陳芃宇
以上正本證明與原本無異。
被告不得上訴。
檢察官就不另為無罪諭知部分，如不服本判決，應於收受送達後
20日內向本院提出上訴書狀，惟須受刑事妥速審判法第9條限制
。其未敘述上訴之理由者，並得於提起上訴後20日內向本院補提
理由書(均須按他造當事人之人數附繕本)「切勿逕送上級法院」
。
刑事妥速審判法第9條：
除前條情形外，第二審法院維持第一審所為無罪判決，提起上訴
之理由，以下列事項為限：
一、判決所適用之法令牴觸憲法。
二、判決違背司法院解釋。
三、判決違背判例。
刑事訴訟法第 377 條至第 379 條、第 393 條第 1 款之規定，
於前項案件之審理，不適用之。
                                      書記官  李佳芬
中　　華　　民　　國　　109 　年　　9 　　月　　30　　日
附錄：本案論罪科刑法條全文
修正前中華民國刑法第339條
意圖為自己或第三人不法之所有，以詐術使人將本人或第三人之
物交付者，處 5 年以下有期徒刑、拘役或科或併科 1 千元以下
罰金。
以前項方法得財產上不法之利益或使第三人得之者亦同。
前二項之未遂犯罰之。